臺灣高等法院交通事件裁定　　　　　　　　　　　　九十三年度交抗字第二四四號
　　抗　告　人
　　即受處分人　甲○○
右抗告人因違反道路交通管理處罰條例案件，不服臺灣臺北地方法院，中華民國九十
三年三月十日裁定（九十三年度交聲字第二０五號），提起抗告，本院裁定如左：
    主  文
抗告駁回。
    理  由
一、按汽車駕駛人飲用酒類或其他類似物後其吐氣所含酒精濃度超過每公升０‧二五
    毫克或血液中酒精濃度超過百分之０‧０五以上者，不得駕車；汽車駕駛人，駕
    駛汽車經測試酒精濃度超過規定標準者，處新臺幣一萬五千元以上六萬元以下罰
    鍰，並當場移置保管其車輛及吊扣其駕駛執照一年；因而肇事致人受傷者，並吊
    扣其駕駛執照二年；致人重傷或死亡者，吊銷其駕駛執照，並不得再考領，道路
    交通安全規則第一百一十四條第一款、道路交通管理處罰條例第三十五條第一項
    第一款分別定有明文。
二、原審裁定以：本件受處分人即異議人甲○○於民國九十三年一月十九日六時五十
    一分許，駕駛三Ｅ—三三二號營業小客車沿臺北市○○○路○段東向西行駛至肇
    事地點時，與對向行駛之手推車相撞而肇事，經警舉發「酒精濃度超過標準，測
    試值為０‧七一ＭＧ╱Ｌ因而肇事致人死亡」之違規，原審認原處分機關依道路
    交通管理處罰條例第三十五條第一項第一款之規定，裁處罰鍰新台幣（下同）四
    萬九千五百元，並吊銷駕照不得再考領，核無違誤。本件受處分人之異議無理由
    ，自應將其異議駁回。
三、抗告意旨略以：本件車禍係我自己報案並在現場等警察前來處理，並非警察查獲
    ，因此可證明我當時很清醒而不是意識模糊；肇事處適逢橋下迴轉道旁，手推車
    又逆向推行，而不是靜止不動的，交警為何沒有測量說明；當時現場有酒測，但
    交警沒有叫我簽酒測單，係前往警局作筆錄至早上八點時交警才來警局，拿酒測
    單及開紅單，說我撞死人了，叫我簽名，不然要多告我妨害公務，所以我在作筆
    錄時怕多一條妨害公務罪才簽名，而交警於早上八點後叫我簽名，可由無名氏（
    註被害人）已查明時間為早上七點四十四分宣佈死亡，但紅單開出為酒駕因而肇
    事致人死亡，證明紅單是我在早上八點後簽名云云。
四、經查：
  (一)抗告人即受處分人確有於右開時、地駕駛汽車肇事，致某年約七十歲姓名年籍不
    詳之男子死亡，而經測試受處分人當時吐氣之酒精濃度為每公升０‧七一毫克，
    超過規定標準等情，為受處分人所不否認，且有臺北市政府警察局萬華分局道路
    交通事故當事人酒精測定紀錄表酒精濃度測試單（下稱酒測單）附卷為憑，違規
    事實明確。至受處分人抗辯酒測單係於當日八點且係為免多一項妨害公務罪名始
    於警局簽名，惟查受處分人於駕車前確有飲酒乙節，業經受處分人於警訊中供陳
    在卷，且酒測值係於肇事現場即加以測試，縱受處分人抗辯係為免多一項妨害公
    務罪名始簽名，惟舉發警員乃依法執行交通勤務之公務員，其執行公權力時，除
    有證據證明其有違法情事或其品性有顯然之瑕疵外，原則上應推定其行為係真正
    且可信，且抗告人為一領有駕駛執照之成年人，對何種違規行為應受何種處分應
    知之甚明，酒後駕車，裁罰頗重，各種媒體有甚多報導，當為一般之人所知曉之
    事，茍對酒測值有所爭執，豈有員警拿來一張酒測單請伊簽名，伊為免多一項妨
    害公務罪名，即在酒測單上簽名之理。
  (二)而對於呼氣酒精濃度已達每公升０．五五毫克（０．五五亳克＼公升）以上，肇
    事率為一般正常人之十倍，此經法務部八十八年五月十八日以法八八檢字第００
    一六六九號函示明確。並參以本件受處分人肇事後九十三年一月十九日六時五十
    一分經測試觀察結果，受處分人於夜間駕車，未依規定使用燈光，駕駛行為明顯
    異常，查獲、測試及訊問過程，意識模糊，注意力無法集中，且呆滯木僵，此有
    刑法第一百八十五條之三案件測試觀察紀錄表附卷可稽，足見被告肇事當時，因
    飲用酒類，其心理行為產生異常，駕駛能力亦已受損。受處分人以伊肇事後自行
    報警並留在現場等候警察前來處理，可見意識尚清醒未模糊置辯，惟駕駛人意識
    是否清楚，應由執勤員警依當時具體情狀客觀地綜合判斷，非由受處分人自行認
    定。次參以受處分人肇事當時，雖係天雨且為夜間，然係夜間有照明之狀況，在
    市區道路○○路，且視距良好，此有道路交通事故調查報告表(一)附卷可稽，則客
    觀上尚難認為有何不能注意之情事，足見受處分人飲用酒類已影響其反應能力及
    判斷力，致駕駛能力受損因而肇事。
  (三)至於受處分人於原審辯稱關於其飲酒之動機或經濟能力等情，均與本件事實認定
    及法律適用無涉，不能據以免罰，又被害人於橋下迴轉處逆向推行手推車，雖亦
    有過失，惟並無礙於受處分人應負之責任，附此敘明。
五、綜上所述，受處分人確有駕駛汽車經測試酒精濃度超過規定標準，因而肇事致人
    死亡，從而原審以原處分機關援引首開道路交通管理處罰條例第三十五條第一項
    第一款之規定，裁處罰鍰四萬九千五百元，並吊銷駕照不得再考領，核無違誤，
    駁回受處分人之異議，自無不合。揆諸前揭說明，抗告人之抗告為無理由，應予
    駁回。
六、據上論斷，應依道路交通案件處理辦法第二十六條，刑事訴訟法第四百十二條，
    裁定如主文。
中　　　華　　　民　　　國　　九十三　　年　　　四　　　月　　二十三　　日
                              臺灣高等法院交通法庭
                                  審判長法　官  葉  騰  瑞
                                        法　官  江  國  華
                                        法　官  莊  明  彰
右正本證明與原本無異。
不得再抗告。
                                        書記官  廖  逸  柔
中　　　華　　　民　　　國　　九十三　　年　　　四　　　月　　二十三　　日
